臺灣基隆地方法院家事裁定  
110年度輔宣字第3號
聲  請  人  唐嘉璘  

相對人即受
輔助宣告人  簡大鈞  

上列聲請人聲請輔助宣告事件，本院裁定如下：
　　主　　文
宣告簡大鈞（男、民國00年00月00日生、身分證統一編號：Z000
000000號）為受輔助宣告之人。
選定唐嘉璘（女、民國00年0月00日生、身分證統一編號：Z0000
00000號）為受輔助宣告之人之輔助人。
聲請費用新臺幣壹仟元由受輔助宣告之人負擔。
    理    由
一、聲請意旨略以：聲請人為相對人之母，相對人於民國89年10
    月16日，因患有「唐氏症」，致其為意思表示或受意思表示
    或辨識其意思表示效果之能力顯有不足，爰依法聲請宣告相
    對人為受輔助宣告之人，並選定聲請人為輔助人等語。
二、按對於因精神障礙或其他心智缺陷，致其為意思表示或受意
    思表示，或辨識其意思表示效果之能力，顯有不足者，法院
    得因本人、配偶、四親等內之親屬、最近一年有同居事實之
    其他親屬、檢察官、主管機關或社會福利機構之聲請，為輔
    助之宣告，民法第15條之1 第1 項定有明文。次按受輔助宣
    告之人，應置輔助人；輔助人及有關輔助之職務，準用第10
    95條、第1096條、第1098條第2 項、第1100條、第1102條、
    第1103條第2 項、第1104條、第1106條、第1106條之1 、第
    1109條、第1111條至第1111條之2 、第1112條之1 及第1112
    條之2 之規定，民法第1113條之1 復有明定。是法院選定輔
    助人時，應依受輔助宣告之人之最佳利益，優先考量受輔助
    宣告之人之意見，審酌一切情狀，並注意下列事項：受輔
    助宣告之人之身心狀態與生活及財產狀況。受輔助宣告之
    人與其配偶、子女或其他共同生活之人間之情感狀況。輔
    助人之職業、經歷、意見及其與受監護宣告之人之利害關係
    。法人為輔助人時，其事業之種類與內容，法人及其代表
    人與受輔助宣告之人之利害關係，此觀之前揭條文準用民法
    第1111條之1規定即明。
三、經查：
  ㈠聲請人主張之前揭事實，業據其提出戶籍謄本、戶口名簿、
    中華民國身心障礙證明為證，且相對人於本院在鑑定人即長
    庚醫療財團法人基隆長庚紀念醫院陳枻志醫師前訊問時，雖
    可溝通應答，惟無法回答其出生年月日，且對於簡易數學加
    減無法計算等情，有本院110年12月23日訊問筆錄在卷可稽
    ，復經本院依職權囑託長庚醫療財團法人基隆長庚紀念醫院
    對相對人之精神及心智狀況為鑑定，其鑑定結果略以：簡員
    （即相對人）為「唐氏症」患者，自小一般智力功能顯著低
    於一般水準，且溝通能力、社交技巧等適應功能皆有缺損。
    身體狀態呈唐氏症外觀合併，意識清楚，接受、維持及保存
    外界訊息之能力較不足，語言表達能力較不足，日常生活可
    自理簡單生活事務，但品質不佳，經濟活動能力（包括管理
    處分自己財產之能力）缺損，社會職業功能缺損，綜合以上
    所述，簡員之過去生活史、疾病史、身體檢查及精神狀態檢
    查結果，認目前簡員因「唐氏症合併中度智能不足」，致其
    為意思表示、受意思表示和辨識其意思表示效果之能力已達
    「顯有不足」之程度，但未達到「完全不能」之程度，可為
    「輔助宣告」等語，有長庚醫療財團法人基隆長庚紀念醫院
    111年2月7日長庚院基字第1110200009號函附精神鑑定報告
    書乙件在卷可按。綜合上情，足認相對人確因心智缺陷，致
    其為意思表示或受意思表示或辨識其意思表示效果之能力顯
    有不足，故聲請人聲請對相對人為輔助之宣告，為有理由，
    應予准許。
  ㈡又本院參酌上開鑑定報告、聲請人之主張及相對人之陳述，
    認聲請人為相對人之母，其為防止相對人在外受騙而聲請本
    件，聲請動機正當，且其自相對人出生即與相對人同住並照
    顧相對人迄今，對相對人照顧情況良好，亦使相對人就讀特
    殊學校至高中，彼此依附關係親密，其有意願擔任相對人之
    輔助人，參以相對人之其餘最近親屬即其父簡昆振、兄簡大
    程亦同意由聲請人擔任輔助人，有親屬會議同意書在卷可稽
    。故本院綜合上情，認由聲請人擔任相對人之輔助人，應能
    符合相對人之最佳利益，爰選定聲請人為相對人之輔助人。
四、末按依民法第15條之2 規定可知，受輔助宣告之人並未喪失
    行為能力，且依法並未完全剝奪其財產處分權。復參酌民法
    第1113條之1 規定，並無準用同法第1094條、第1099條及第
    1099條之1 、第1103條第1 項規定，亦即受輔助宣告人之財
    產，不由輔助人管理，輔助人對於受輔助宣告人之財產，自
    無依規定會同經法院或主管機關所指定之人開具財產清冊，
    並陳報法院之必要。而本件相對人之精神或心智狀況未達監
    護宣告之程度，經本院對相對人為輔助宣告，依前揭說明，
    本件自毋庸指定會同開具財產清冊之人，附此敘明。
五、依家事事件法第177條第2項、第164條第2項，裁定如主文。
中　　華　　民　　國　　111 　年　　3 　　月　　2 　　日
                家事法庭法　官   王美婷 
以上正本係照原本作成。
如不服本裁定應於送達後十日內向本院提出抗告狀，並繳納抗告
費新臺幣1 千元。
中　　華　　民　　國　　111 　年　　3 　　月　　2 　　日
                        書記官　 施鴻均